臺灣橋頭地方法院刑事判決　
111年度簡上字第114號
上  訴  人  臺灣橋頭地方檢察署檢察官
被      告  陳柏宏
上列上訴人因被告違反毒品危害防制條例案件，不服本院橋頭簡
易庭中華民國111年8月15日111年度簡字第1066號第一審簡易判
決（聲請簡易判決處刑案號：111年度毒偵字第650號），提起上
訴，本院管轄之第二審合議庭判決如下：
    主  文
上訴駁回。
    事實及理由
一、按第二審判決書，得引用第一審判決書所記載之事實、證據
    及理由，對案情重要事項第一審未予論述，或於第二審提出
    有利於被告之證據或辯解不予採納者，應補充記載其理由。
    刑事訴訟法第373條定有明文。又對於簡易判決有不服者，
    得上訴於管轄之第二審地方法院合議庭，並準用第三編第一
    章及第二章除第361條以外之規定，觀之刑事訴訟法第455條
    之1第1項、第3項亦明。
二、次按上訴得對於判決之一部為之。對於判決之一部上訴者，
    其有關係之部分，視為亦已上訴。但有關係之部分為無罪、
    免訴或不受理者，不在此限。上訴得明示僅就判決之刑、沒
    收或保安處分一部為之。刑事訴訟法第348條定有明文。經
    查，本案檢察官提起上訴後，於中華民國111年9月1日繫屬
    本院等情，有臺灣橋頭地方檢察署111年9月1日橋檢和宇（
    學）111上194字第1119036904號函暨檢附之檢察官上訴書各
    1份及該函上所蓋本院收文章戳在卷可按（見簡上卷第7頁至
    第12頁），本案自應適用前揭法條定其上訴範圍。又檢察官
    僅以原判決未依刑法第47條第1項規定對被告陳柏宏論以累
    犯並加重其刑為由提起上訴，可認其已明示僅就原判決之「
    刑」上訴，依刑事訴訟法第348條第3項規定，本案上訴範圍
    即本院審理範圍，應限於原判決關於刑之部分。至於原判決
    其他部分，均未經上訴，自不在本院審查範圍內。故本院論
    斷原判決關於刑之部分妥適與否之判斷基礎，除原判決關於
    「刑」之理由外，均引用第一審刑事簡易判決書記載之事實
    、證據及理由（如附件）。
三、原審認被告前已因施用毒品案件，經觀察、勒戒之處遇程序
    後，仍未能自新、戒斷毒癮，復犯本案施用毒品罪，無戒毒
    悔改之意；且犯後否認犯行，惟念及其犯罪所生之危害，實
    以自戕身心健康為主，對於他人生命、身體、財產等法益，
    尚無重大明顯之實害；暨施用毒品者均具有相當程度之生理
    成癮性及心理依賴性，其犯罪心態與一般刑事犯罪之本質並
    不相同，應側重適當之醫學治療及心理矯治為宜，非難性較
    低；參以被告自述為二、三專畢業之智識程度、貧寒之家庭
    經濟狀況，及其犯罪動機、目的、手段、情節，與前述5年
    內再犯同罪質案件之素行，有臺灣高等法院被告前案紀錄表
    附卷為憑等一切具體情狀，量處有期徒刑4月，如易科罰金
    ，以新臺幣1千元折算1日。經核原審量刑業以行為人之責任
    為基礎，審酌刑法第57條各款所列情形，為科刑輕重標準之
    綜合考量，並未逾越法定刑度，亦無裁量濫用之情形，所量
    之刑度與罪刑相當原則及比例原則無悖，亦屬允當，應予維
    持。
四、上訴之論斷：
　　㈠檢察官上訴意旨略以：檢察官於聲請簡易判決處刑書中，
      已有主張被告構成累犯並應加重其刑，復提出「刑案資料
      查註紀錄表」、「被告提示簡表」、「矯正簡表」為佐，
      堪認檢察官已具體指出證明方法。原判決認難以上述紀錄
      逕認構成累犯，顯將僅拘束個案之最高法院刑事大法庭11
      0年度台上大字第5660號裁定效力不當擴大，對檢察官職
      權行使增加法律所無限制，混淆第47條之累犯與第57條量
      刑事由。請求將原判決撤銷，論被告構成累犯並加重其刑
      等語。
　　㈡按法院於審酌被告是否適用累犯規定而加重其刑時，訴訟
      程序上應先由檢察官就前階段被告構成累犯之事實，以及
      後階段應加重其刑之事項，主張並具體指出證明方法後，
      法院才需進行調查與辯論程序，而作為是否加重其刑之裁
      判基礎。前階段構成累犯事實為檢察官之實質舉證責任，
      後階段加重量刑事項為檢察官之說明責任，均應由檢察官
      分別負主張及具體指出證明方法之責。倘檢察官未主張或
      具體指出證明方法時，可認檢察官並不認為被告構成累犯
      或有加重其刑予以延長矯正其惡性此一特別預防之必要，
      且為貫徹舉證責任之危險結果所當然，是法院不予調查，
      而未論以累犯或依累犯規定加重其刑，即難謂有應調查而
      不予調查之違法。至於檢察官所提出之證據資料，經踐行
      調查程序，法院認仍有不足時，是否立於補充性之地位，
      曉諭檢察官主張並指出證明方法，自得由事實審法院視個
      案情節斟酌取捨。又法院依簡易程序逕以簡易判決處刑者
      ，因無檢察官參與，倘檢察官就被告構成累犯之事實及應
      加重其刑事項，未為主張或具體指出證明方法，受訴法院
      自得基於前述說明，視個案情節斟酌取捨，併予敘明。若
      檢察官未主張或具體指出證明方法，法院因而未論以累犯
      或依累犯規定加重其刑，基於累犯資料本來即可以在刑法
      第57條第5款「犯罪行為人之品行」中予以負面評價，自
      仍得就被告可能構成累犯之前科、素行資料，列為刑法第
      57條第5款所定「犯罪行為人之品行」之審酌事項。於此
      情形，該可能構成累犯之前科、素行資料既已列為量刑審
      酌事由，對被告所應負擔之罪責予以充分評價，依重複評
      價禁止之精神，自無許檢察官事後循上訴程序，以該業經
      列為量刑審酌之事由應改論以累犯並加重其刑為由，指摘
      原判決未依累犯規定加重其刑違法或不當（最高法院110
      年度台上字第5660號判決參照）。
　　㈢本案檢察官於聲請簡易判決處刑時，主張被告前因施用毒
      品案件，分別經法院判處有期徒刑3月、4月、3月，並定
      應執行有期徒刑8月確定，於110年3月5日執行完畢（下稱
      前案）等情，有臺灣橋頭地方檢察署刑案資料查註紀錄表
      附卷可憑，是被告於前案有期徒刑執行完畢後，5年以內
      故意再犯本件相同罪質之有期徒刑以上之罪，請依刑法第
      47條第1項規定論以累犯並加重其刑等語，復提出被告之
      刑案資料查註紀錄表為證。惟查，原判決就被告本案犯行
      ，固未依刑法第47條第1項規定論以累犯並加重其刑，然
      於論罪科刑欄及審酌欄中分別敘明「聲請意旨雖認被告本
      案犯行應論以累犯，惟並未就構成累犯之事實及應加重其
      刑之事項具體指出相關證明方法，是參照最高法院110年
      度台上大字第5660號裁定意旨，本院尚無庸依職權調查並
      為相關之認定，惟被告有如聲請簡易判決處刑書所載之犯
      罪科刑與執行完畢5年內犯本案之情形，則其於5年內再犯
      罪質相同之施用毒品案件，仍為本院列為刑法第57條第5
      款所定量刑之審酌事項」、「被告前已因施用毒品案件，
      經觀察、勒戒之處遇程序後，仍未能自新、戒斷毒癮，復
      犯本案施用毒品罪，無戒毒悔改之意」等語，堪認原判決
      已就被告可構成累犯之前科、素行資料，列為量刑審酌事
      由予以充分評價，顯然原判決認檢察官就被告構成累犯之
      事實及應加重其刑之事項，所主張及指出之證明方法，尚
      有未盡，並認無依職權調查必要，因而未論以累犯或依累
      犯規定加重其刑，揆諸前揭說明，自無許檢察官事後循上
      訴程序，以該業經列為量刑審酌之事由應改論以累犯並加
      重其刑為由，指摘原判決未依累犯規定加重其刑違法或不
      當。從而，檢察官執詞主張原判決未論累犯並加重其刑，
      難認有理，應予駁回。
據上論斷，依刑事訴訟法第455條之1第1項、第3項、第364條、
第373條、第368條，判決如主文。
本案經檢察官黃淑妤聲請簡易判決處刑及提起上訴，檢察官陳登
燦到庭執行職務。
中　　華　　民　　國　　111 　年　　12　　月　　20　　日
                  刑事第二庭    審判長法　官  黃右萱
　　　　　　　　　
　　　　　　　　　                    法  官  方佳蓮
　　　　　　　　　
　　　　　　　　　                    法  官  王奕華
以上正本證明與原本無異。
不得上訴。
中　　華　　民　　國　　111 　年　　12　　月　　20　　日
                                      書記官  莊琬婷
附錄論罪之法條：
毒品危害防制條例第10條第2項
施用第二級毒品者，處3年以下有期徒刑。
附件：本院111年度簡字第1066號刑事判決
臺灣橋頭地方法院刑事簡易判決
  111年度簡字第1066號
聲  請  人  臺灣橋頭地方檢察署檢察官
被      告  陳柏宏
上列被告因毒品危害防制條例案件，經檢察官聲請以簡易判決處
刑（111年度毒偵字第650號），本院判決如下：
    主  文
陳柏宏施用第二級毒品，處有期徒刑肆月，如易科罰金，以新臺
幣壹仟元折算壹日。
    事實及理由
一、本案犯罪事實及證據，除犯罪事實欄一、第6至7行所載「11
    1年1月21日19時許為警依法採尿回溯72小時內之某時」應補
    充為「111年1月21日19時許為警採尿時起回溯72小時內某時
    （不含公權力拘束期間）」外，其餘均引用檢察官聲請簡易
    判決處刑書之記載（如附件）。
二、另補充理由如下：
    經查，被告陳柏宏為警查獲後所採之尿液，經檢驗後，確呈
    現安非他命、甲基安非他命陽性反應乙情，有正修科技大學
    超微量研究科技中心民國111年2月15日尿液檢驗報告（原始
    編號：湖111030；實驗室編號：000-00-00000）、高雄市政
    府警察局湖內分局毒品尿液對照表（代碼：湖111030）各1
    份附卷可稽。又毒品施用後尿液中可檢出之時間，受施用劑
    量、施用方式、飲水量多寡、個人體質及其代謝情況等因素
    影響，一般於尿液中可檢出之最大時限，甲基安非他命為2
    至3天（即最大時限為72小時），此有衛生福利部食品藥物
    管理署108年1月31日FDA管字第1089000957號函1紙附卷可憑
    ；而「偽陽性」係指尿液中不含某成分，檢驗顯示卻含有該
    成分之現象，以酵素免疫分析或薄層層析法等方式為初步篩
    檢者，固有相當程度偽陽性之可能；但如另以氣（液）相層
    析、質譜分析等更具公信力之儀器為交叉確認，即不致有「
    偽陽性」結果等情，為我國毒品檢驗實務所廣泛承認。而被
    告尿液中經液相層析串聯式質譜法檢驗出之安非他命及甲基
    安非他命含量1660ng/mL、8120ng/mL，已高於行政院衛生福
    利部公告判定施用甲基安非他命之數值（即甲基安非他命之
    閾值500ng/mL，且安非他命閾值大於100ng/mL）甚多。依上
    開說明，足認被告確有於為警採尿時即111年1月21日19時許
    往前回溯之72小時內之某時許（不含公權力拘束期間），有
    施用第二級毒品甲基安非他命1次之犯行無訛。是被告辯稱
    ：最後一次施用係於6年前左右云云，顯不可採。綜上，本
    案事證明確，被告犯行洵堪認定，應依法論科。
三、按觀察、勒戒或強制戒治執行完畢釋放後，3 年內再犯施用
    第一級或第二級毒品罪者，檢察官應依法追訴，毒品危害防
    制條例第23條第2 項定有明文。經查，被告陳柏宏前於109
    年間因施用毒品案件，經本院以109年度毒聲字第132號裁定
    送觀察、勒戒，經送觀察、勒戒後，認無繼續施用毒品之傾
    向，於110年4月12執行完畢出所，並經臺灣橋頭地方檢察署
    檢察官以109年度毒偵字第1956號為不起訴處分確定等情，
    有臺灣高等法院被告前案紀錄表在卷可參，其於執行完畢釋
    放後3 年內再犯本案毒品危害防制條例第10條之罪，依同條
    例第23條第2 項規定，應依該條例第10條規定論處。
四、按甲基安非他命屬毒品危害防制條例第2條第2項第2款所定
    之第二級毒品，是核被告所為，係犯毒品危害防制條例第10
    條第2項之施用第二級毒品罪。被告施用前持有第二級毒品
    甲基安非他命之低度行為，應為施用之高度行為所吸收，不
    另論罪。至聲請意旨雖認被告本案犯行應論以累犯，惟並未
    就構成累犯之事實及應加重其刑之事項具體指出相關證明方
    法，是參最高法院110年度台上大字第5660號裁定意旨，本
    院尚無庸依職權調查並為相關之認定，惟被告有如聲請簡易
    判決處刑書犯罪事實欄所載之犯罪科刑與執行完畢5年內犯
    本案之情形，則其於5年內再犯罪質相同之施用毒品案件，
    仍為本院列為刑法第57條第5款所定量刑之審酌事項，附此
    敘明。
五、爰審酌被告前已因施用毒品案件，經觀察、勒戒之處遇程序
    後，仍未能自新、戒斷毒癮，復犯本案施用毒品罪，無戒毒
    悔改之意，且犯後否認犯行，未見其悔悟之意，犯後態度難
    謂良好；惟念及其犯罪所生之危害，實以自戕身心健康為主
    ，對於他人生命、身體、財產等法益，尚無重大明顯之實害
    ，暨施用毒品者均具有相當程度之生理成癮性及心理依賴性
    ，其犯罪心態與一般刑事犯罪之本質並不相同，應側重適當
    之醫學治療及心理矯治為宜，非難性較低，並參以其為二、
    三專畢業之智識程度、貧寒之家庭經濟狀況，以及其犯罪動
    機、目的、手段、情節，與前述5年內再犯同罪質案件之素
    行，此有臺灣高等法院被告前案紀錄表附卷為憑等一切情狀
    ，量處如主文所示之刑，並諭知易科罰金之折算標準，以資
    懲儆。
六、據上論斷，應依刑事訴訟法第449條第1項前段、第3項、第4
    54條第2項，逕以簡易判決處刑如主文。
七、如不服本判決，應於判決送達後20日內，向本院提出上訴狀
    ，上訴於本院第二審合議庭（應附繕本）。
本案經檢察官黃淑妤聲請簡易判決處刑。
中　　華　　民　　國　　111 　年　　8 　　月　　15　　日
                  橋頭簡易庭    法  官  張瑾雯
以上正本證明與原本無異。
中　　華　　民　　國　　111 　年　　8 　　月　　15　　日
                                書記官  林瑞標
附錄論罪之法條：
毒品危害防制條例第10條第2項
施用第二級毒品者，處3年以下有期徒刑。
附件：
臺灣橋頭地方檢察署檢察官聲請簡易判決處刑書
111年度毒偵字第650號
　　被　　　告　陳柏宏　（年籍詳卷）
上列被告陳柏宏因違反毒品危害防制條例案件，業經偵查終結，
認為宜聲請以簡易判決處刑，茲將犯罪事實及證據並所犯法條分
敘如下：　
　　　　犯罪事實
一、陳柏宏前因3次施用毒品案件，經法院分別判處有期徒刑3月
    、4月、3月，並經法院定應執行有期徒刑8月確定，於民國1
    10年3月5日執行完畢。再因施用毒品案件，經法院裁定送觀
    察、勒戒後，認無繼續施用毒品之傾向，於110年4月12日執
    行完畢釋出所，並由本署檢察官以109年度毒偵字第1956號
    為不起訴處分確定。詎仍不知悔改及戒除毒癮，於111年1月
    21日19時許為警依法採尿回溯72小時內之某時，在不詳地點
    ，以不詳方式，施用第二級毒品甲基安非他命1次。嗣於111
    年1月19日，經警持本署檢察官核發強制到場（強制採驗尿
    液）許可書，通知前往警局接受採集尿液並送檢驗後，結果
    呈安非他命、甲基安非他命之陽性反應，始悉上情。
二、案經高雄市政府警察局湖內分局報告偵辦。
   　　　　 證據並所犯法條
一、被告陳柏宏矢口否認有何上揭施用毒品之犯行，辯稱：伊最
    後一次施用係於6年前云云。經查，被告為員警依法採集尿
    液經送檢驗後，確呈安非他命及甲基安非他命之陽性反應，
    有正修科技大學超微量研究科技中心尿液檢報告（原始編號
    ：湖111030）、高雄市政府警察局湖內分局毒品尿液對照表
    （代號：湖111030）各1紙在卷可稽，此外，復有本署檢察
    官核發強制到場（強制採驗尿液）許可書1紙在可佐，被告
    上開所辯，顯為臨訟編簒之詞，不足採信。本件事證明確，
    被告犯行，堪以認定。
二、核被告陳柏宏所為，係犯毒品危害防制條例第10條第2項之
    施用第2級毒品罪嫌。又被告前曾受如犯罪事實欄所載之論
    罪科刑，其於受有期徒刑之執行完畢後5年內，故意再犯本
    件有期徒刑以上之罪，為累犯，請依刑法第47條第1項規定
    ，並參酌司法院大法官釋字第775號解釋文及理由書之意旨
    ，裁量是否加重其刑。
三、依毒品危害防制條例第23條第2項、刑事訴訟法第451條第1
    項聲請逕以簡易判決處刑。
　　此　　致
臺灣橋頭地方法院

中　　華　　民　　國　 111　　年　　5 　　月　　20　　日
　　　　　　　　　　　　　　　檢　察　官  黃淑妤